臺灣苗栗地方法院民事判決　　　　　　　 96年度簡上字第9號
上　訴　人　壬○○
視同上訴人　Ｎ○○
　　　　　　ｏ○○
　　　　　　ｌ○○
　　　　　　　　　　　　段291巷16號7樓
　　　　　　庚○○○
　　　　　　林堅堂
　　　　　　甲ｅ○○
　　　　　　Ｏ○○
　　　　　　甲Ｅ○○
　　　　　　丑○○
　　　　　　甲巳○○
　　　　　　甲Ｑ○○
　　　　　　甲ｄ○○
　　　　　　ｒ○○
　　　　　　ｖ○○
　　　　　　Ｔ○○
　　　　　　Ｕ○○
　　　　　　Ｘ○○
　　　　　　甲寅○
　　　　　　甲黃○
　　　　　　甲卯○
　　　　　　甲未○
　　　　　　己○○
　　　　　　乙○○
　　　　　　丙○○
　　　　　　甲○○
　　　　　　丁○○○
　　　　　　ｉ○○
　　　　　　甲Ｙ○○
　　　　　　天○○
　　　　　　戊○○○
　　　　　　ｋ○○
　　　　　　甲ｃ○○
　　　　　　ｇ○○
　　　　　　ｊ○○
　　　　　　Ｉ○○
　　　　　　甲Ｐ○○
　　　　　　亥○○
　　　　　　ｎ○○
　　　　　　ｍ○○
　　　　　　Ｍ○○
　　　　　　ｐ○○
　　　　　　Ｄ○○
　　　　　　ｙ○○
　　　　　　辰○○
　　　　　　Ｂ○○
　　　　　　甲Ｆ○○
　　　　　　寅○○
　　　　　　甲辰○○
　　　　　　Ｙ○○
　　　　　　地○○
　　　　　　巳○○
　　　　　　Ｈ○○
　　　　　　黃○○
　　　　　　Ａ○○
　　　　　　Ｃ○○
　　　　　　ｄ○○
　　　　　　ｔ○○
　　　　　　Ｗ○○
　　　　　　ｓ○○
　　　　　　ｕ○○
　　　　　　Ｖ○○
　　　　　　甲Ｏ○○
　　　　　　Ｋ○○
　　　　　　Ｆ○○
　　　　　　宙○○
　　　　　　林家羽(原名林純珠)
　　　　　　Ｊ○○
　　　　　　甲宇○
　　　　　　甲辛○○
　　　　　　甲宙○
　　　　　　甲午○
　　　　　　甲壬○○
　　　　　　甲Ｂ○（甲申○之承受訴訟人）
　　　　　　　　　　　　8巷53號
　　　　　　甲Ｃ○（甲申○之承受訴訟人）
上2人共同兼
法定代理人　甲Ｄ○　（甲申○之承受訴訟人）
視同上訴人　甲Ａ○
　　　　　　ｈ○○○
　　　　　　甲癸○
　　　　　　甲ｋ○
　　　　　　甲ｎ○
　　　　　　甲ｊ○
　　　　　　甲ｉ○
　　　　　　甲ｆ○
　　　　　　甲ｌ○
　　　　　　甲ｈ○
　　　　　　甲ｍ○
　　　　　　甲ｇ○
　　　　　　甲子○○
　　　　　　甲Ｎ○
　　　　　　甲Ｍ○
　　　　　　甲Ｒ○
　　　　　　甲ａ○
　　　　　　甲Ｖ○
　　　　　　甲Ｓ○
　　　　　　甲Ｘ○
　　　　　　甲Ｕ○
　　　　　　甲Ｗ○
　　　　　　甲Ｔ○
　　　　　　甲ｏ○○
　　　　　　ｅ○○
　　　　　　ｂ○○
　　　　　　Ｚ○○
　　　　　　甲Ｚ○○
　　　　　　ｆ○○
　　　　　　Ｑ○○
　　　　　　甲ｐ○○
　　　　　　玄○○
　　　　　　未○○
　　　　　　甲玄○
　　　　　　ａ○○
　　　　　　甲己○
　　　　　　戌○○
　　　　　　申○○
　　　　　　甲庚○○
　　　　　　ｘ○
　　　　　　ｘ○坤
　　　　　　ｘ○棠
　　　　　　午○○
　　　　　　辛○○
　　　　　　癸○○
　　　　　　甲乙○
　　　　　　甲甲○
　　　　　　ｚ○○
　　　　　　甲丁○
　　　　　　甲丙○
　　　　　　甲戊○
　　　　　　Ｐ○○○
　　　　　　宇○○
　　　　　　Ｌ○○
　　　　　　ｗ○○
　　　　　　甲Ｌ○
　　　　　　甲Ｇ○
　　　　　　甲Ｈ○
　　　　　　甲Ｉ○
　　　　　　甲Ｊ○
　　　　　　甲Ｋ○
　　　　　　ｑ○○○
　　　　　　Ｓ○○
　　　　　　子○○
　　　　　　卯○○
　　　　　　甲酉○(陳林莧妹之繼承人)
　　　　　　甲戌○(陳林莧妹之繼承人)
　　　　　　甲地○(陳林莧妹之繼承人)
　　　　　　甲亥○(陳林莧妹之繼承人)
　　　　　　甲天○(陳林莧妹之繼承人)
上　一　人
法定代理人　甲ｂ○
視同上訴人　羅樁蘭（原名林樁蘭妹）
　　　　　　　　　　　　1號
　　　　　　林明鑑
　　　　　　Ｇ○○
　　　　　　ｃ○○
被 上 訴人　Ｒ○○
　　　　　　酉○○
　　　　　　Ｅ○○
共　　　同
訴訟代理人　彭巧君 律師
複 代 理人　甲丑○
上列當事人間塗銷地上權登記事件，上訴人對民國95年11月30日
本院90年度苗簡字第122 號第1 審簡易判決提起上訴，本院於民
國96年6 月20日言詞辯論終結，判決如下：
    主    文
原審判決廢棄。
追加上訴人甲酉○、甲戌○、甲地○、甲亥○、甲天○、羅樁蘭
，應分就其被繼承人陳林莧妹、林開蔭所有如附表所示地上權辦
理繼承登記後；上訴人壬○○、視同上訴人ｑ○○○、Ｓ○○、
子○○、卯○○、Ｉ○○、癸○○、辛○○、甲Ｐ○○、亥○○
、ｎ○○、ｍ○○應就被繼承人林開蔭所有如附表所示地上權辦
理繼承登記後；承受訴訟人即視同上訴人甲Ｂ○、甲Ｃ○、甲Ｄ
○，應就被繼承人陳素貞所有如附表所示地上權辦理繼承登記後
；視同上訴人Ｎ○○、ｏ○○、甲乙○、甲甲○、ｚ○○、甲丁○、甲丙○、甲戊○、庚○○○、ｌ○○、林堅堂、甲ｅ○○、
Ｏ○○、甲Ｅ○○、甲巳○○、甲Ｑ○○、甲ｄ○○、ｒ○○、
ｖ○○、Ｔ○○、丑○○、Ｊ○○、Ｋ○○、Ｆ○○、宙○○、
林家羽、Ｕ○○、Ｘ○○應就被繼承人林開梅所有如附表所示地
上權辦理繼承登記後；視同上訴人Ｐ○○○、宇○○、Ｌ○○、
ｗ○○、甲Ｌ○、甲Ｇ○、甲Ｈ○、甲Ｉ○、甲Ｊ○、甲Ｋ○、
甲寅○、甲黃○、甲卯○、甲未○、己○○、乙○○、丙○○、
甲○○、甲Ｚ○○、ｆ○○、Ｑ○○、ｘ○  、ｘ○坤、ｘ○棠
應就被繼承人林開連所有如附表所示地上權辦理繼承登記後；視
同上訴人丁○○○、ｉ○○、甲Ｙ○○、天○○、戊○○○、ｋ
○○、甲ｃ○○、ｇ○○、ｊ○○、甲玄○、甲宇○、甲壬○○
、甲辛○○、甲宙○、甲Ａ○、甲午○、甲癸○、甲ｋ○、甲ｎ
○、甲ｊ○、甲ｉ○、甲ｆ○、甲ｌ○、甲ｈ○、甲ｍ○、甲ｇ
○、ｓ○○、ｕ○○、甲ｏ○○、ａ○○、ｅ○○、ｂ○○、Ｚ
○○應就被繼承人林開湖所有如附表所示地上權辦理繼承登記後
；視同上訴人Ｍ○○、ｐ○○、Ｄ○○、ｙ○○、甲己○、林如
姍、申○○、辰○○、Ｂ○○、甲Ｆ○○、寅○○、甲辰○○、
甲子○○、甲Ｎ○、甲Ｍ○、甲Ｒ○、蔡雅旦、甲Ｖ○、甲Ｓ○
、甲Ｘ○、甲Ｕ○、甲Ｗ○、甲Ｔ○、甲庚○○、Ｙ○○應就被
繼承人林開和所有如附表所示地上權辦理繼承登記後；視同上訴
人地○○、巳○○、Ｈ○○、ｔ○○、黃○○、Ａ○○、Ｃ○○
、ｄ○○、Ｖ○○、Ｗ○○、甲Ｏ○○、ｈ○○○、謝林美秀、
玄○○、午○○、未○○應就被繼承人林開溫所有所有如附表所
示地上權辦理繼承登記後，應與視同上訴人林明鑑、Ｇ○○、ｃ
○○共同將如附表所示地上權登記予以塗銷。
第一審訴訟費用由被上訴人負擔，第二審訴訟費用由上訴人、視
同上訴人負擔。
    事實及理由
壹、程序事項：
一、本件上訴人、視同上訴人取得如附件所示地上權，均係因繼
    承原因而取得，提起本件上訴雖僅壬○○一人，惟對於如附
    表所示之地上權是否應予塗銷，實有合一確定之必要，是以
    ，其餘原審被告均視同上訴人，合先敘明。
二、林開蔭之繼承人除原審所認定之視同上訴人ｑ○○○、Ｓ○○、子○○、卯○○、Ｉ○○、癸○○、辛○○、甲Ｐ○○
    、亥○○、ｎ○○、壬○○、ｍ○○外，應包括陳林莧妹（
    92年4 月18日已歿），而其繼承人則為甲酉○、甲戌○、甲
    地○、甲亥○、甲天○；及林開蔭於日據時代之養女羅樁蘭
    （原名林樁蘭妹），雖為原審所漏列，惟經本院依被上訴人
    之聲請，故爰依民事訴訟法第56條之1 ，裁定追加渠等為視
    同上訴人，當事人始為適格，附此敘明。
三、原審被告甲申○於原審宣判後即95年12月25日死亡，其繼承
    人分為甲Ｂ○、甲Ｃ○、甲Ｄ○等人，本院亦職權裁定渠等
    為承受訴訟人，並視同上訴人。
四、本件上訴人及視同上訴人除壬○○、甲戌○、甲酉○、甲地
    ○、甲亥○、ｃ○○外，餘未於最後言詞辯論期日到場，核
    無民事訴訟法第386 條各款所列情形，爰依被上訴人之聲請
    ，由其一造辯論而為判決。
貳、實體事項：
一、被上訴人起訴主張：
  (一)民國36年以後，被上訴人與上訴人之祖先林開梅、林開全、
    林清平等4 人共有坐落苗栗縣公館鄉○○○段38地號土地（
    以下簡稱系爭土地）。林開梅、林開全、林清平三人則於39
    年5 月27日，將前揭土地內一部80坪設定如附表所示地上權
    予林開梅、林開連（土地登記簿謄本誤載為林開運）、林開
    湖、林開蔭、林開全、林開和及林開溫等7 人公同共有，並
    由林開梅等7 人在該土地上建有竹造平房一棟，其面積約與
    附表所示之地上權設定面積相符（以下簡稱系爭地上權）。
    此房屋據視同上訴人Ｕ○○表示早已倒塌。嗣林開梅等7 名
    地上權人死亡後，除原審確定之林開全之繼承人即視同上訴
    人Ｇ○○、林明鑑、ｃ○○三人就系爭地上權辦妥繼承登記
    以外，其餘繼承人均尚未辦理繼承登記迄今。
  (二)坐落系爭土地之所有權人中林開梅、林開全、林清平等3 人
    與林開梅、林開連、林開湖、林開蔭、林開全、林開和及林
    開溫等7 人合意約定由林開梅、林開連、林開湖、林開蔭、
    林開全、林開和及林開溫等人在系爭土地上設定如附表所示
    之地上權，雖彼此並未約定地上權之期限，惟解釋上，系爭
    地上權之期限應至地上權人等所興建之房屋不堪居住為止。
    而據視同上訴人Ｕ○○表示，當時設定系爭地上權所為建築
    之房屋早已經倒塌，且迄今未再重建，足見當初設定地上權
    之目的已達，地上權人並無再行建屋之需要，雙方當事人均
    得隨時終止系爭地上權設定契約，彼此均不需再繼續受地上
    權設定契約之拘束。再查，系爭地上權既未訂有期限，且無
    地租之約定，按地上權未定存續期間者，正足以表示當事人
    均不願受期限約束之意，本諸未定期限之法律關係，當事人
    應得隨時終止之原則，當事人雙方均得隨時終止該未定期限
    之地上權設定契約。
  (三)系爭地上權之設定義務人原為林開梅、林開平及林清平等3
    人，嗣因繼承及贈與等法律關係，由Ｎ○○、林清城、Ｕ○○、Ｘ○○（以上4 人繼受林開梅之應有部分）、ｓ○○、
    ｕ○○、林陳桂妹（以上3 人繼受林清平之應有部分）、Ｇ
    ○○、ｃ○○、林明鑑（以上3 人繼受林開平之應有部分）
    等10人繼受取得林開梅、林開平、林清平等3 人就坐落系爭
    土地之應有部分，而與被上訴人共有前揭土地。88年5 月20
    日經本院87年度訴字第275 號判決准予分割系爭共有土地確
    定，惟因Ｎ○○等人怠於終止系爭地上權契約，以及塗銷系
    爭地上權，致被上訴人所分得之土地上仍存有權利上之瑕疵
    ，經催告視同上訴人Ｎ○○等人行使權利後，渠等迄今仍怠
    於行使終止及塗銷系爭地上權之行為，致被上訴人之權益受
    有影響，迄今無法依本院87年度訴字第275 號判決辦理分割
    登記。被上訴人爰依民法第242 條、767 條之規定，代位Ｎ
    ○○等人向上訴人、視同上訴人等人為終止地上權契約之意
    思表示，並以本件訴訟歷來書狀之送達於上訴人等，為代Ｎ
    ○○等人向上訴人、視同上訴人等為終止系爭地上權設定契
    約之意思表示，訴請塗銷系爭地上權。另上訴人、視同上訴
    人（除林林明鑑、Ｇ○○、ｃ○○）等人既尚未辦妥繼承登
    記，茲一併請求渠等應就系爭地上權辦理繼承登記後再予塗
    銷之，以發揮土地之最大經濟效用。
二、上訴人及視同上訴人部分：
  (一)上訴人壬○○、視同上訴人ｃ○○、甲戌○、甲酉○、甲地
    ○、甲亥○則以上訴人、視同上訴人人數眾多，若命渠等辦
    理繼承登記後再予塗銷系爭地上權者，實務上恐有困難。再
    者系爭地上權原設定在分管之建地上，為地上權人林開梅兄
    弟等所建，不在被上訴人祖先所分管之建地（嗣變更為農地
    ）上，此地上權之設定應有對價關係，否則焉能長期使用而
    無爭端。又地上權之建物兩造達成協議分割後，由被上訴人
    指使訴外人邱玉溪雇工拆除，此地上權並不因地上物之滅失
    而消滅。當然，若果被上訴人不要求上訴人負擔訴訟費用者
    ，則可考慮撤回本件上訴等語置辯。
  (二)其餘視同上訴人未於最後言詞辯論期日到場，且未提出任何
    書面資料供本院審酌。
三、本件原審對於被上訴人之請求，判決除追加上訴人、承受訴
    訟人以外之上訴人及視同上訴人敗訴，上訴人就其敗訴部分
    聲明不服，求為廢棄原判決；上開廢棄部分，求為駁回被上
    訴人第1 審之訴；被上訴人則求為如主文所示。
四、查被上訴人主張之上開事實，業經提出本院87年度訴字第27
    5 號民事判決書、繼承系統表、土地登記簿謄本等為證，且
    為到場上訴人壬○○、視同上訴人甲戌○、甲酉○、甲地○
    、甲亥○、ｃ○○所不爭執，並經原審於94年1 月26日勘驗
    時現場明確（見原審卷4 頁，第141-143 頁），且有視同上
    訴人即原審被告林明鑑及現場房屋居住人周仕浚於原審陳稱
    原有土造房屋於20餘年前已拆除等語，被上訴人前揭主張，
    自堪信為真。是以，本件所應審究者，厥為系爭地上權是否
    應予塗銷，茲分述如下：
  (一)按設定地上權時，當事人間未有存續期間者，地上權之期間
    長短究為多少始為合理，我民法並無明文規定。依民法第83
    4 條第1 項規定，在當地有習慣之情形，則依其習慣。申言
    之，如當地有永久存續之習慣者，為永久存續之地上權，有
    以工作物滅失或竹木採伐完畢時，地上權消滅之習慣者，以
    工作物或竹木之存在期間為其存續期間，此觀司法院院字第
    15號解釋「查地上權本不因工作物之滅失而消滅，果如來函
    所述，不定期間之地上權。該地方確有永久存續之習慣，自
    得從其習慣」之意旨自明。至當事人間未定有存續期間又無
    習慣時，則如何﹖按地上權未定明確存續期間者，應足以表
    示當事人不願受期限拘束之意，本諸未定期限之法律關係，
    當事人應得隨時終止之原則，原則上土地所有人與地上權人
    應得隨時終止之，但有支付地租之地上權，地上權人之終止
    ，應受民法第835 條規定之限制，至土地所有人之終止權，
    則應受地上權使用目的之限制。詳言之，在以有建築物為目
    的之地上權，基於對地上權人之保護，不宜較基地承租人為
    薄之理由，縱難解為應受土地法第103 條規定之適用，然亦
    應解為定有至建築物不堪使用時為止之期限。蓋以有建築物
    為目的而設定地上權者，非有相當之期限不能達其目的，此
    際當事人雖未明定地上權之期限，但依地上權設定之目的，
    探求當事人之真意，自應作上述解釋（最高法院30年渝上字
    第311 號判例意旨參照）。
  (二)查被上訴人以系爭地上權既未訂有期限，且無地租之約定，
    按地上權未定存續期間者，足徵以表示當事人均不願受期限
    約束之意，本諸未定期限之法律關係，參酌上開說明，當事
    人應得隨時終止之原則，當事人雙方均得隨時終止該未定期
    限之地上權設定契約。而因視同上訴人Ｎ○○等人怠於終止
    系爭地上權契約，以及塗銷系爭地上權，致被上訴人所分得
    之土地上仍存有權利上之瑕疵，經催告視同上訴人Ｎ○○等
    人行使權利後，渠等迄今仍怠於行使終止及塗銷系爭地上權
    之行為，致被上訴人之權益受有影響，迄今無法依本院87年
    度訴字第275 號判決辦理分割登記。因而代位視同上訴人Ｎ
    ○○等人向上訴人及其餘視同上訴人等人為終止地上權契約
    之意思表示，並以本件訴訟歷來書狀之送達於上訴人及視同
    上訴人等，為代視同上訴人Ｎ○○等人向上訴人及視同上訴
    人等為終止系爭地上權設定契約之意思表示，自得依民法76
    7 條之規定，訴請塗銷系爭地上權。
  (三)再者，按民法第841 條雖規定：「地上權不因工作物或竹木
    之滅失而消滅」，惟該條文固規定地上權不因「工作物或竹
    木之滅失」，而當然消滅，然此僅謂不因此而當然消滅，但
    不排除別有其他事由之發生而消滅，此有司法院院字第3596
    號解釋：「其被毀之建築物為該基地之地上權人所有者，依
    民法第841 條之規定，其地上權既不因建築物之滅失而消滅
    ，則除地上權別有消滅之原因外，該地上權人仍有以在該基
    地上有建築物為目的而使用其基地之權」之意旨，可資參照
    。足見如「地上權別有消滅之原因」，亦得為終止地上權之
    理由。本件本院係依被上訴人之主張，併兼以本件無定期之
    地上權，並無永久存續之習慣，應解為建築物達不堪使用之
    程度時，被上訴人即有終止權；及上訴人本身於房屋倒塌滅
    失後，多年來已無依原來設定地上權之使用目的（興建房屋
    ）而使用系爭土地之意思及行為，如再反對被上訴人之行使
    終止權，妨害被上訴人利用系爭土地，有違誠信原則，且為
    權利濫用等多重理由，而認被上訴人主張終止地上權為正當
    ，並非僅以建築物滅失之單一原因為地上權消滅之理由，應
    合乎上開司法院第3596號解釋所稱：「地上權別有消滅之原
    因」之情形，故上訴人及視同上訴人尚難執民法第841 條之
    規定，作為被上訴人無權終止地上權之理由。是以，上訴人
    及視同上訴人辯稱本件地上權並不因地上物之滅失而消滅等
    語，並不足取。
  (四)又按土地登記規則第12條規定，登記原因證明文件為依法與
    法院確定判決有同一效力者，於同法第27條第4 款、第30條
    、第35條第3 款、第100 條、第119 條第5 項、第141 條第
    1 項第2 款及第2 項之規定準用之。又同法第119 條第5 項
    規定因法院確定判決申請繼承登記者，得不提出同條第1 項
    第1 款、第3 款及第5 款之文件。參酌上開規定之說明，對
    於因法院判決命繼承人就被繼承人之財產繼承及塗銷系爭地
    上權登記，且經判決確定者，此為一定行為之執行程序，若
    果繼承人無履行之意願，則可由執行債權人即本件被上訴人
    逕行向地政機關提出申請，實務上並無需本件上訴人及視同
    上訴人全體親自或委託他人協同辦理繼承登記及塗銷系爭地
    上權之必要。基此，上訴人及視同上訴人辯稱繼承人人數眾
    多，若要全體協同辦理繼承及塗銷系爭地上權登記恐有困難
    等語，亦不足採。故上訴人及視同上訴人（除林明鑑、Ｇ○○、ｃ○○）等人既尚未辦妥繼承登記，被上訴人茲一併請
    求上訴人等人應就系爭地上權辦理繼承登記後再予塗銷之等
    情，經核並無不合，應屬足採。
五、末者，本件到場上訴人及視同上訴人主張本件訴訟之訴訟費
    用，若被上訴人願意全部自行負擔吸收，不向上訴人請求者
    ，則願意撤回本件上訴。然本件塗銷地上權登記，上訴人係
    為繼承原因而取得，性質上有合一確定之必要，在上訴人壬○○於95年12月27日提起上訴時，其餘繼承人則已發生視同
    上訴之法律效果，並不因前揭到場上訴人、視同上訴人嗣後
    撤回上訴而受影響。再者，本件2 審訴訟費用經本院核定僅
    5,558 元，上訴人若再依繼承人之應繼分負擔後，已無多幾
    ，且有關被上訴人訴訟費用請求與否，則屬另一法律問題，
    與本件上開判斷無涉。又原地上權之建物滅失原因究為何，
    因其係以本院和解為前提而為之，已如前述，上訴人雖仍執
    前詞，然與本件上開認定無涉，附此敘明。
六、綜上所述，原判決漏列林開蔭之繼承人除原審所認定之視同
    上訴人ｑ○○○、Ｓ○○、子○○、卯○○、Ｉ○○、癸○○、辛○○、甲Ｐ○○、亥○○、ｎ○○、壬○○、ｍ○○
    外，應包括陳林莧妹（92年4 月18日已歿），而其繼承人則
    為視同上訴人甲酉○、甲戌○、甲地○、甲亥○、甲天○；
    及林開蔭於日據時代之養女羅樁蘭（原名林樁蘭妹）；原審
    被告甲申○於原審宣判後即95年12月25日死亡，視同上訴人
    即其繼承人甲Ｂ○、甲Ｃ○、甲Ｄ○，原審既有前揭疏漏，
    上訴人就當事人適格事項之上訴指摘，並非無據，原判決應
    予廢棄。又原審雖有上開疏漏，然業經本院依職權裁定追加
    、承受訴訟，且為到場當事人所不爭執，當事人適格既業經
    補正，且審酌原審認定之事實與適用之法律，均與本院相同
    ，故由本院逕為裁判。是以，被上訴人起訴主張系爭地上權
    業已消滅，應予塗銷，應有理由，上訴意旨就地上權塗銷部
    分仍執陳詞，求予廢棄改判，為無理由，應予駁回。
七、訴訟裁判費用應如何負擔，法院應依職權為之，原審判決既
    經本院廢棄，且原審判決係因被上訴人於原審起訴之被告有
    當事人不適格之情形，則第一審之訴訟費用由被上訴人負擔
    ，第二審之訴訟費用則由上訴人及視同上訴人負擔，方屬公
    允，附此敘明。
八、訴訟費用負擔之依據：民事訴訟法第436 條之1 第3 項、第
    449 條第1 項、第78條。
中　　華　　民　　國　　96　　年　　6 　　月　　29　　日
                  民事庭  審判長法　官　張淑芬
                                法  官  張文毓
                                法  官  吳振富
以上正本係照原本作成。
本件不得上訴。
                                書記官　黃麗靜
中　　華　　民　　國　　96　　年　　6 　　月　　29　　日
附表：
坐落苗栗縣公館鄉○○○段三十八地號土地上，以民國三十九年
公館字第五三八號收件之地上權。
